臺灣高等法院臺南分院刑事判決
110年度金上訴字第863號
上  訴  人  臺灣臺南地方檢察署檢察官
被      告  黃鈺棋

上列上訴人因被告違反洗錢防制法等案件，不服臺灣臺南地方法
院110年度金簡上字第3號中華民國110年6月2日第一審判決（聲
請簡易判決處刑案號：臺灣臺南地方檢察署109年度偵字第12676
號），提起上訴，本院判決如下：
    主  文
原判決撤銷。
黃鈺棋幫助犯洗錢防制法第十四條第一項之一般洗錢罪，處有期
徒刑貳月，併科罰金新臺幣貳萬元，罰金如易服勞役，以新臺幣
壹仟元折算壹日。緩刑貳年，並應按附件所示之賠償金額及方式
向葉人維支付損害賠償。
    事  實
一、黃鈺棋可預見將帳戶存摺、提款卡及密碼交付他人使用，恐
    為不法者充作詐騙被害人匯入款項之犯罪工具，並用於使他
    人逃避刑事追訴，移轉特定犯罪所得而洗錢，竟基於縱使所
    提供之帳戶資料被作為詐欺取財及洗錢之用，亦不違背其本
    意之幫助詐欺取財及幫助洗錢之不確定犯意，於民國109年4
    月27日中午12時54分許，在臺南市永康區大灣路上之全家便
    利商店，以店到店方式，將其所有之中華郵政股份有限公司
    帳號000-00000000000000號帳戶（下稱本件郵局帳戶）及京
    城商業銀行股份有限公司帳號000-000000000000號帳戶（下
    稱本件京城銀行帳戶）之存摺、提款卡，以約定1個帳戶每月
    租金新臺幣（下同）3萬元之代價，寄交與真實姓名年籍均不詳
    之人，並在寄出前依指示更改提款卡密碼。嗣該詐欺集團成
    員取得本件郵局帳戶、京城銀行帳戶後，即意圖為自己不法
    之所有，基於詐欺取財及洗錢之犯意聯絡，於附表編號1至3
    所示時間，以附表編號1至3所示之方法、佯稱網路店家因作
    業疏失致誤扣費用等事由，向李婉慈、葉人維及林維㨗施用詐術
    ，使渠等陷於錯誤而轉帳、匯款如附表編號1至3所示之金額
    ，至本件郵局帳戶及京城銀行帳戶，該等款項旋遭陸續提領
    一空而移轉犯罪所得，製造金流斷點，使他人逃避刑事追訴
    。嗣李婉慈、葉人維及林維㨗察覺有異，報警處理，始經警查悉上
    情。
二、案經李婉慈、葉人維及林維㨗訴由臺南市政府警察局永康分局報
    告臺灣臺南地方檢察署檢察官偵查後聲請以簡易判決處刑。
    理  由
壹、程序方面（證據能力）：
    按被告以外之人於審判外之陳述，雖不符刑事訴訟法第159
    條之1至第159條之4之規定，而經當事人於審判程序同意作
    為證據，法院審酌該言詞陳述或書面陳述作成時之情況，認
    為適當者，亦得為證據；當事人、代理人或辯護人於法院調
    查證據時，知有刑事訴訟法第159條第1項不得為證據之情形
    ，而未於言詞辯論終結前聲明異議者，視為有前項之同意，
    刑事訴訟法第159條之5第1項、第2項分別定有明文。經查，
    本判決下列所引用被告以外之人於審判外之陳述（包括書證
    ），檢察官及被告黃鈺棋於本院審理中均表示不爭執其證據
    能力，同意作為證據等語（見本院卷第74-80頁），亦未於
    言詞辯論終結前聲明異議，本院審酌上開證據資料製作時之
    情況，尚無違法不當及證明力明顯過低之瑕疵，亦認為以之
    作為證據應屬適當，揆諸前開規定，認前揭證據資料有證據
    能力。至本判決所引用之非供述證據，檢察官及被告於本案
    言詞辯論終結前，均未爭執其證據能力，且查無非法或不當
    取證之情事，復為證明本件犯罪事實所必要之重要關係事項
    ，認均有證據能力，合先敘明。
貳、實體部分：
一、認定犯罪事實所憑之證據及理由：
　　上開犯罪事實，業據被告於本院審理時坦承不諱(見本院卷
    第80-82頁)，並據證人即告訴人李婉慈、葉人維、林維㨗於
    警詢（見警卷第43-46、67-70，123-127頁）指訴在卷。此
    外，並有告訴人李婉慈提出之手機截圖交易明細資料及通話
    紀錄（見警卷第47-57頁），金融機構聯防機制通報單（見
    警卷第63、101、139、141頁），新北市政府警察局三重分
    局重陽派出所受理詐騙帳戶通報警示簡便格式表（見警卷第
    65頁），告訴人葉人維提出之手機通聯記錄及轉帳交易明細
    截圖（見警卷第71-87頁），基隆市警察局第四分局大武崙
    派出所受理詐騙帳戶通報警示簡便格式表、受理各類案件紀
    錄表（見警卷第113-115、121頁），內政部警政署反詐騙諮
    詢專案紀錄表（見警卷第117頁），轉帳交易明細資料（見
    警卷第129-135頁），臺南市政府警察局第一分局府東派出
    所受理詐騙帳戶通報警示簡便格式表、受理刑事案件報案三
    聯單、受理各類案件紀錄表（見警卷第147-155、183、185
    頁），內政部警政署反詐騙諮詢專線紀錄表（見警卷第157
    頁），告訴人林維㨗簽立之切結書（見警卷第159-177頁），
    告訴人林維㨗提出之手機通聯記錄（見警卷第179頁），中華
    郵政股份有限公司109年5月25日儲字第1090124460號函及檢
    附基本資料、客戶歷史交易清單（見警卷第187-191頁），
    京城商業銀行股份有限公司109年5月28日京城數業字第1090
    0003719號函及檢附基本資料、交易明細資料（見警卷第193
    -198頁），帳戶個資檢視報表（見警卷第277-280頁），被
    告所提出之LINE對話紀錄（見偵卷第43-83頁）在卷可稽。
    綜上，足認被告上開任意性自白核與事實相符，堪予採信，
    本件事證明確，被告上開幫助詐欺取財及幫助一般洗錢之犯
    行，洵堪認定，應予依法論科。
二、論罪：
㈠、按行為人提供金融帳戶提款卡及密碼予不認識之人，非屬洗
    錢防制法第2條所稱之洗錢行為，不成立同法第14條第1項一
    般洗錢罪之正犯；如行為人主觀上認識該帳戶可能作為收受
    及提領特定犯罪所得使用，他人提領後即產生遮斷資金流動
    軌跡以逃避國家追訴、處罰之效果，仍基於幫助之犯意而提
    供，應論以幫助犯同法第14條第1項之一般洗錢罪(最高法院
    108年度台上大字第3101號刑事裁定參照)。故核被告所為，
    係犯刑法第30條第1項前段、同法第339條第1項之幫助詐欺
    取財罪，及犯刑法第30條第1項前段、洗錢防制法第14條第1
    項之幫助一般洗錢罪。聲請簡易判決處刑意旨認被告係犯洗
    錢防制法第14條第1項之一般洗錢罪，容有未洽。
㈡、被告幫助詐欺集團詐欺告訴人李婉慈、葉人維、林維㨗，使其等
    分別接續轉帳2次、2次及3次入如附表編號1至3所示之帳戶
    內，分別係就同一犯罪構成事實，本於單一犯意接續進行，
    各為接續犯，均屬包括一罪。再者，被告以一提供本件郵局
    帳戶及京城銀行帳戶之存摺、提款卡及密碼之行為，幫助詐
    欺集團成員詐騙告訴人3人，同時觸犯幫助詐欺取財罪及幫
    助一般洗錢罪，為想像競合，應依刑法第55條前段規定，從
    一重論以幫助一般洗錢罪。又按犯前2條之罪，在偵查或審
    判中自白者，減輕其刑，洗錢防制法第16條第2項定有明文
    。本件被告於本院審理時對於所犯同法第14條第1項之罪自
    白不諱，依首開規定，予以減輕其刑。又被告所犯幫助一般
    洗錢犯行，係以幫助之意思，參與構成要件以外之行為，為
    幫助犯，依刑法第30條第2項規定，按正犯之刑減輕之，並
    依法遞減之。
參、撤銷改判之理由、量刑及沒收之敘明：
一、撤銷改判之理由：
　　原審以被告犯罪事證明確，予以論罪科刑，固非無見。惟查
    ，被告提供本件郵局及京城銀行帳戶之存摺、提款卡、密碼
    與他人用以進行詐騙，供告訴人3人轉帳移轉詐欺所得款項
    後，再由詐欺集團成員進而提領移轉犯罪所得，尚犯刑法第
    30條第1項前段、洗錢防制法第14條第1項之幫助一般洗錢罪
    ，原判決認並不構成洗錢防制法之罪，而不另為無罪之諭知
    ，尚有違誤。檢察官上訴意旨，認被告上開所為尚犯幫助一
    般洗錢罪，為有理由，自應由本院將原判決予以撤銷改判，
    期臻妥適。
二、量刑：
㈠、爰審酌被告前未曾受刑之宣告，堪認其素行尚佳，有臺灣高
    等法院被告前案紀錄表（見本院卷第89頁）附卷可考，惟被
    告貪圖利益，率爾將本件郵局及京城銀行帳戶之存摺、提款
    卡及密碼，提供與詐欺集團成員使用，助長詐欺犯罪之風氣
    ，製造金流斷點，使他人逃避刑事追訴，增加查緝犯罪之困
    難，並造成告訴人3人遭詐騙而受有上開財產損害，所為實
    應非難；惟念及被告並未實際參與本案詐欺取財之犯行，犯
    後復已於本院審理時坦承幫助詐欺取財及幫助一般洗錢犯行
    之犯後態度，且於原審審理階段即已賠償告訴人李婉慈所受
    之損害，此有原審110年3月31日公務電話紀錄、郵政跨行匯
    款申請書（見原審簡上卷第79、91頁）在卷可稽，並已於11
    0年3月25日與告訴人林維㨗成立調解，約定給付林維㨗5萬5,000
    元，林維㨗願意不再追究被告之刑事責任，並同意予被告緩刑
    之宣告，且約定給付之款項已當場給付與林維㨗等情，有臺灣
    臺南地方法院110年度新小調字第66號調解筆錄（見原審簡
    上卷第95-96頁）附卷可參，復於110年3月24日與告訴人葉人
    維成立調解，約定給付葉人維8萬元，除當庭給付7萬元外，
    餘款1萬元自110年4月15日起至全部清償完畢止，按月於每
    月15日前(含當日)各給付1,000元，如有1期未按時履行視為
    全部到期，又被告如依上開調解條件履行，葉人維願意原諒
    被告，並請求法院從輕量刑或如符合緩刑宣告之要件時，給
    予緩刑宣告之機會，且被告已給付葉人維5期(110年4月至同
    年8月，每月各1期)分期款共5,000元等情，有臺灣臺南地方
    法院110年度南司刑簡上移調字第10號調解筆錄、本院110年
    8月16日公務電話查詢紀錄表(見原審簡上卷第93-94頁；本
    院卷第91頁)在卷可憑，展現彌補損害之誠意，再兼衡被告
    自陳高職肄業之智識程度，未婚、須扶養父母，現從事餐飲
    服務業、月收入約2萬5,000元之家庭生活狀況(見原審簡上
    卷第126頁)等一切情狀，量處如主文欄第2項所示之刑，並
    諭知罰金如易服勞役之折算標準。
㈡、緩刑之宣告：　
　　被告前未曾因故意犯罪受有期徒刑以上刑之宣告，有上開臺
    灣高等法院被告前案紀錄表附卷足憑，因一時失慮未周，致
    罹刑章，惟其於犯後已坦承幫助詐欺取財及一般洗錢之犯行
    ，且已賠償告訴人李婉慈，復已與告訴人葉人維、林維㨗成立調
    解賠償其等所受損害，林維㨗、葉人維更已表示不再追究被告
    之刑事責任、願意原諒被告及同意予被告緩刑之宣告等情如
    上，被告經此偵審程序及論罪科刑之教訓後，當知所警惕而
    無再犯之虞，本院綜合上情，認為所宣告之刑，以暫不執行
    為適當，爰依刑法第74條第1項第1款之規定，宣告緩刑2年
    ，以啟自新。另按緩刑宣告，得斟酌情形，命犯罪行為人向
    被害人支付相當數額之財產或非財產上之損害賠償，刑法第
    74條第2項第3款亦定有明文。考量被告與告訴人葉人維雖經
    調解成立，但因被告無力1次給付全部賠償金額而僅達成分
    期賠償之協議，故本院為兼顧葉人維之權益，確保被告按承
    諾之賠償金額及方式履行，以確實收緩刑之功效，認如課予
    被告按調解內容支付損害賠償之負擔，應屬適當，乃依前揭
    規定，併諭知被告應依附件所示之賠償金額及方式向葉人維
    履行賠償義務。又緩刑之宣告，係國家鑒於被告能因知所警
    惕而有獲得自新機會之期望，特別賦予宣告之刑暫不執行之
    寬典，倘被告未遵循本院所諭知如附件所示緩刑之負擔而情
    節重大，或在緩刑期間又再為犯罪，或有其他符合法定撤銷
    緩刑之原因者，均可能由檢察官聲請撤銷緩刑宣告，而生仍
    須執行所宣告之刑之後果，特予敘明。
三、沒收之敘明：
    按供犯罪所用、犯罪預備之物或犯罪所生之物，屬於犯罪行
    為人者，得沒收之；前2項之沒收，於全部或一部不能沒收
    或不宜執行沒收時，追徵其價額。犯罪所得，屬於犯罪行為
    人者，沒收之；於全部或一部不能沒收或不宜執行沒收時，
    追徵其價額。宣告前2條之沒收或追徵，有過苛之虞、欠缺
    刑法上之重要性、犯罪所得價值低微，或為維持受宣告人生
    活條件之必要者，得不宣告或酌減之。刑法第38條第2項前
    段、第4項、第38條之1第1項前段、第3項、第38條之2第2項
    固分別定有明文。又按犯第14條之罪，其所移轉、變更、掩
    飾、隱匿、收受、取得、持有、使用之財物或財產上利益，
    沒收之，洗錢防制法第18條第1項前段固亦定有明文，而其
    立法理由係為沒收洗錢行為標的之財物或財產上利益，惟該
    條文並未規定「不論屬於犯罪行為人與否」均沒收之，自仍
    以屬於犯罪行為人者為限，始應予以沒收。查被告供陳其並
    未收到本件郵局及京城銀行帳戶之租金(見原審簡上卷第125-
    126頁)，且亦無其他證據足以證明被告確有因幫助詐欺取財
    及幫助一般洗錢之犯行而有任何犯罪所得，自無犯罪所得應
    予宣告沒收、追徵之問題；又被告所提供本件郵局及京城銀
    行帳戶之存摺、提款卡及密碼，已由詐欺集團成員持用，未
    據扣案，而該等物品可隨時停用、掛失補辦，且就沒收制度
    所欲達成之社會防衛目的亦無助益，不具刑法上之重要性，
    而無宣告沒收、追徵之必要，附此敘明。
據上論斷，應依刑事訴訟法第369條第1項前段、第364條、第299
條第1項前段，洗錢防制法第14條第1項、第16條第2項，刑法第1
1條前段、第30條第1項前段、第2項、第339條第1項、第55條、
第42條第3項前段、第74條第1項第1款、第2項第3款，刑法施行
法第1條之1第1項，判決如主文。
本案經檢察官許嘉龍聲請以簡易判決處刑，檢察官陳冠霖提起上
訴，檢察官曾昭愷到庭執行職務。
中　　華　　民　　國　　110 　年　　8 　　月　　19　　日
                  刑事第四庭    審判長法  官　郭玫利
                                      法  官　曾子珍　
                                      法　官　陳金虎
以上正本證明與原本無異。
如不服本判決應於收受送達後20日內向本院提出上訴書狀，其未
敘述上訴理由者，並得於提起上訴後20日內向本院補提理由書（
均須按他造當事人之人數附繕本）「切勿逕送上級法院」。
                  　　　　　          書記官　蘇文儀   
中　　華　　民　　國　　110 　年　　8 　　月　　19　　日
附錄本案論罪科刑法條：
中華民國刑法第339條：
意圖為自己或第三人不法之所有，以詐術使人將本人或第三人之
物交付者，處5 年以下有期徒刑、拘役或科或併科50萬元以下罰
金。
以前項方法得財產上不法之利益或使第三人得之者，亦同。
前二項之未遂犯罰之。
洗錢防制法第14條：
有第2 條各款所列洗錢行為者，處7 年以下有期徒刑，併科新臺
幣五百萬元以下罰金。
前項之未遂犯罰之。
　　　　　　　　　　　　　　　　　　　
附表：
編號 告訴人 詐欺時間、方式（日期：民國；幣別：新臺幣） 匯入帳戶 1 李婉慈 詐欺集團成員於109年4月30日下午5時4分許及10分許，假冒愛兒麗婦幼用品客服名義，打電話向李婉慈詐稱其先前訂購商品時，因工作人員疏失導致訂單錯誤，須配合樂天信用卡公司客服指示處理云云，致李婉慈陷於錯誤，分別於同（30）日晚上6時2分許及7時1分許，以網路銀行轉帳方式，陸續匯款99,987元及19,987元至右列人頭帳戶。 被告所有之本件京城銀行帳戶。 2 葉人維 詐欺集團成員於109年4月30日下午5時許，假冒衛立兒生活館客服名義，打電話向葉人維詐稱其先前訂購商品時，因工作人員疏失搞錯貨款金額，須配合信用卡公司客服指示處理云云，致葉人維陷於錯誤，分別於同（30）日下午5時57分許及58分許，以網路銀行轉帳方式，陸續匯款49,987元及49,989元至右列人頭帳戶。 被告所有之本件郵局帳戶。 3 林維㨗 詐欺集團成員於109年4月30日下午4時36分許，假冒樂天網路商城（愛爾力婦幼商家）客服名義，打電話向林維㨗詐稱因工作人員疏失致先前貨款變成廠商要向其求償，須配合信用卡公司客服指示始能取消該筆款項云云，致林維㨗陷於錯誤，分別於同（30）日下午5時59分許、6時18分許及6時22分許，以網路銀行轉帳方式，陸續匯款29,991元、29,985元及19,985元至右列人頭帳戶。 被告所有之本件郵局帳戶(29,991元、19,985元)、京城銀行帳戶(29,985元)。 


附件：（以下金額單位均為新臺幣）   賠償金額 賠償方式 備註 被告應向葉人維支付8萬元。 被告已給付葉人維7萬5,000元。 1.左列內容係依照被告與葉人維於110年3月24日所簽立調解筆錄（見原審簡上卷第93-94頁）之調解條件，按刑法第74條第2項第3款之規定，命被告應向葉人維支付之損害賠償；另依同條第4項之規定，得為民事強制執行名義。 2.調解條件中之7萬5,000元，被告已於調解成立當庭給付7萬元，另自110年4月第1期至同年8月第5期之每月1,000元，合計共5,000元之分期款，被告已支付與葉人維。  被告於緩刑期內應履行之事項：餘款5,000元，被告應自民國110年9月起，按月於每月15日前(含當日)各給付1,000元，至全部清償完畢止，如有1期未按時履行視為全部到期。